【裁判字號】    90,易,917
【裁判日期】    900926
【裁判案由】    脫逃等
【裁判全文】
臺灣屏東地方法院刑事判決                            九十年度易字第九一七號
    公  訴  人  臺灣屏東地方法院檢察署檢察官
    被      告  甲○○
    被      告  乙○○
右列被告因脫逃案件，經檢察官提起公訴（九十年度偵字第二五五七號），本院判決
如左：
    主  文
甲○○依法逮捕之人脫逃，累犯，處有期徒刑參月，如易科罰金，以參佰元折算壹日
。扣案之門號0000000000號行動電話壹支沒收。
乙○○藏匿依法逮捕之脫逃人，處拘役參拾日，如易科罰金，以參佰元折算壹日。
    事  實
一、翁正逢前曾因違反麻醉藥品管理條例案件，經本院判處有期徒刑八月確定，甫於
    民國八十八年十一月二十七日執行完畢。惟猶不思悛悔，復因涉嫌竊盜罪，於九
    十年四月十八日下午四時三十分許，在屏東縣九如鄉○○村○○街一之一號處遭
    屏東縣警察局里港分局九如分駐所員警當場查獲逮捕，為依法逮捕之人。嗣九十
    年四月十九日十二時三十分許，甲○○於前開分駐所員警將其押解至里港分局刑
    事組偵訊時，竟佯稱腹痛，並趁刑事組員警準備將其送醫之際，將阻擋該刑事組
    指紋室後門之櫃子搬開後，打開該門脫逃得逞。其後，甲○○以公用電話撥打其
    所有而借予同居人乙○○使用之門號0000000000號行動電話，囑咐乙
    ○○騎乘機車與其會合。同年月二十日凌晨零時三十分許，乙○○即騎乘機車至
    屏東縣鹽埔鄉彭厝國小前接應甲○○。渠等會合後，乙○○即將甲○○載至屏東
    縣鹽埔鄉境內某間小廟內藏匿，嗣於九十年四月二十日上午十一時三十分許，在
    屏東縣鹽埔鄉○○村○○路十巷巷口為警查獲，並扣得門號000000000
    0號行動電話乙支。
二、案經屏東縣警察局里港分局報請台灣屏東地方法院檢察署檢察官偵查起訴。
    理  由
壹、被告翁正逢部分：
一、訊據被告翁正逢對於右揭事實坦承不諱，惟辯稱其脫逃動機係因在九如分駐所遭
    警刑求所致云云。經查：
    (一)前開被告之自白，經核與同案被告乙○○於警訊及偵查中所供情節相符，並經
      證人即屏東縣里港分局警員方堯於本院審理中證述明確（本院九十年九月十九
      日審判筆錄參照）。
    (二)被告雖就其犯罪動機以前開情詞為辯，然其脫逃地點為「里港分局」，並非「
      九如分駐所」；而被告亦未陳稱在里港分局之偵訊期間遭警施以暴力；況被告
      在里港分局內佯稱腹痛時，該局警員尚拿取局內藥物供其服用（證人方堯證詞
      ，前揭審判筆錄參照），綜上可證被告在里港分局期間，應無發生遭警虐待致
      其急欲脫逃之不堪忍受情事，其在本院審理中辯稱伊脫逃動機係因在九如分駐
      所遭警刑求云云即難採信。
    (三)嗣再觀諸被告於警訊、偵查中所自陳其犯罪動機為：「我是怕因犯竊盜案被關
      ，加上心中掛念同居人乙○○與其三名幼子的生計無著落才會鋌而走險。」（
      警卷第二頁）; 「我放不下小孩，所以才逃跑。」（偵卷第二十四頁）等語，
      又核與同案被告乙○○供稱：「（我與甲○○是）同居人。我有三個小孩，他
      （按：指被告翁正逢）看我生活困難，幫我照顧、養小孩，他這次犯案被抓到
      ，為了讓我母子有地方住才偷跑。」等語（偵卷第五頁）若合符節。堪認被告
      掛念、照顧同居人乙○○及其子女之生活問題，方為其脫逃本意；渠所辯遭警
      刑求云云應僅係被告事後卸責之詞，不足作為被告犯行之阻卻違法或免責事由
      。
    此外，復有屏東分局里港分局警員方堯製作之報告乙紙及照片乙張附卷，及被告
    所有之行動電話乙支扣案足憑，本件事證明確，被告甲○○犯行洵堪認定，應依
    法論科。
二、核被告甲○○所為，係犯刑法第一百六十一條第一項之脫逃罪。公訴人雖據屏東
    縣警察局里港分局解送人犯報告書記載被告「破壞該刑事組指紋室門窗逃逸」，
    而認被告甲○○係犯刑法第一百六十一條第二項之加重脫逃罪。惟查被告於警、
    偵訊及本院審理中從未自陳有破壞門窗逃逸之情事，且經本院傳訊證人方堯，該
    證人亦表示：「我當日是負責協助指紋照相的，被告按完指紋後，我叫他去洗手
    時，被告就把指紋室的後門擋住的櫃子搬開來，從那個門跑出去了。．．（當時
    ）沒有（對甲○○施以手銬），在蓋指紋時就已經解掉了。．．（指紋室之門）
    沒有上鎖也沒有其他防護設備，沒有故意破壞的情形，被告也沒有拿什麼工具，
    ．．，（甲○○）沒有（對警員施暴）。」等語（本院九十年九月十九日審判筆
    錄參照），足見被告脫逃時，並無以損壞拘禁處所械具或以強暴脅迫方式為之。
    公訴未及斟酌此等事實，而認被告係犯刑法第一百六十一條第一項之罪，尚有未
    洽，惟其基本事實同一，本院自應予審理，並變更其起訴法條。又被告曾因違反
    麻醉藥品管理條例案件，經法院判處有期徒刑八月，甫於八十八年十一月二十七
    日執行完畢，有台灣屏東地方法院檢察署刑案資料查註紀錄表乙紙在卷可按，其
    於五年內再犯有期徒刑以上刑之本罪，為累犯，應依法加重其刑。茲審酌被告犯
    罪之動機、目的、所使用之手段、有多項前科、素行非佳，惟其事後坦承犯行，
    態度良好，尚有悔意等一切情狀，爰量處如主文所示之刑，並諭知易科罰金之折
    算標準，以資懲儆。至扣案之門號0000000000號行動電話乙支為被告
    甲○○所有，且為供被告犯罪所用之物，業據被告供明在卷，爰依刑法第三十八
    條第一項第二款宣告沒收。
貳、被告乙○○部分：
一、被告乙○○經合法傳喚未到，惟查右揭事實已據乙○○於警訊及偵查中坦承無訛
    ，並核與同案被告甲○○自白之情節及證人方堯所證述之情節一致，足認被告自
    白與事實相符。此外，復有甲○○所有之門號0000000000號行動電話
    乙支扣案可憑，本件事證明確，被告犯行洵堪認定，應依法論科。
二、核被告乙○○所為係犯刑法第一百六十四條第一項之藏匿人犯罪。茲審酌被告乙
    ○○犯罪之動機、手段、目的、與同案被告甲○○乃係同居人關係、事後坦承犯
    行、態度良好等一切情狀，爰量處如主文所示之刑，並諭知易科罰金之折算標準
    ，以茲懲儆。
三、被告經合法傳喚，無正當理由不到庭，本院認本件係應科拘役之案件，爰不待其
    陳述逕行判決，併此敘明。
據上論斷，應依刑事訴訟法第二百九十九條第一項、第三百條、第三百零六條，刑法
第一百六十一條第一項、第一百六十四條第一項、第四十七條、第四十一條第一項、
第三十八條第一項第二款，罰金罰鍰提高標準條例第一條前段、第二條，判決如主文
。
中      華      民      國      九十      年     九     月    二十六    日
                                      臺灣屏東地方法院刑事第一庭
                  法  官   王以齊
右正本證明與原本無異。
對於本判決如有不服應於收受送達後十日內向本院提出上訴書狀上訴於台灣高等法院
高雄分院並按他造當事人之人數附具繕本。
                                          書記官   林天化
中      華      民      國      九十      年     十     月      二      日
附錄本判決論罪科刑法條：
刑法第一百六十一條第一項
依法逮捕、拘禁之人脫逃者，處一年以下有期徒刑。
刑法第一百六十四條
藏匿犯人或依法逮捕拘禁之脫逃人或使之隱避者，處二年以下有期徒刑、拘役或五百
元以下罰金。


司法院資訊處製作；財團法人民間司法改革基金會備份。
